【裁判字號】    90,台上,3750
【裁判日期】    900621
【裁判案由】    盜匪
【裁判全文】
最高法院刑事判決                                九十年度台上字第三七五○號
    上  訴  人  甲○○
右上訴人因盜匪案件，不服台灣高等法院中華民國九十年四月十日第二審更審判決（
九十年度上更(二)字第一號，起訴案號：台灣基隆地方法院檢察署八十七年度偵字第一
七六五、二三二六、一九七七、二五三三號），提起上訴，本院判決如左：
    主  文
上訴駁回。
    理  由
按刑事訴訟法第三百七十七條規定，上訴於第三審法院，非以判決違背法令為理由，
不得為之。是提起第三審上訴，應以原判決違背法令為理由，係屬法定要件。如果上
訴理由狀並未依據卷內訴訟資料，具體指摘原判決不適用何種法則或如何適用不當，
或所指摘原判決違法情事，顯與法律規定得為第三審上訴理由之違法情形，不相適合
時，均應認其上訴為違背法律上之程式，予以駁回。本件原判決綜核上訴人之自白，
共犯簡炎煌之供述，證人廖先傑、李瑞榮、楊寶桂、林劍明、易金章、楊美秀等之證
詞，扣案水果刀，卷附贓物領據等證據，並參酌全案卷證資料，本於事實審法院推理
之作用，認定上訴人有牽連犯強盜（盜匪）及竊盜之犯行，已詳細說明其採證認事之
理由，所為論斷，亦俱有卷內資料可資覆按，從形式上觀察，並無違背法令之情形，
上訴意旨對原審之論斷，究係違背如何之經驗法則或論理法則，亦未依據卷內資料為
具體之指摘。而按法院審判之範圍，係以檢察官起訴之事實為準，在不妨害起訴事實
同一之範圍內，法院應本於職權，認定事實，適用法律，不受檢察官起訴法條及所主
張罪數之拘束，故如檢察官以數罪併罰起訴，法院審理結果，亦認應成立數罪，固應
予分論併罰，但如認數罪間有裁判上之一罪關係，應從一重罪論處，即無仍依檢察官
之主張，予以併罰之餘地，反之亦同。又實質上或裁判上一罪之案件，其刑罰權均僅
有一個，在訴訟法上自亦無從分割，無論起訴程序或上訴程序皆然，故刑事訴訟法第
三百四十八條第二項規定：對於判決之一部上訴者，其有關係之部分，視為亦已上訴
。所謂有關係之部分，係指判決之各部分在審判上無從分割，因一部上訴而其全部必
受影響者而言，如裁判上一罪或實質上一罪關係者是。本件起訴事實欄已載上訴人竊
取機車及安全帽，供為交通工具，至盜所搶劫被害人財物等情。依此事實，上訴人所
犯盜匪及竊盜二罪間，顯有方法結果之裁判上一罪關係，雖起訴書證據並所犯法條欄
述上訴人所犯二罪，犯意各別，應予分論併罰云云，第一審亦認上訴人所犯二罪，
並無裁判上之一罪關係，而論以二罪，檢察官且僅就盜匪罪部分提起第二審上訴（被
告即上訴人並未上訴），但原審審理結果，既已認上訴人之竊取機車及安全帽，係為
遂行其盜匪目的之方法行為，二罪間有方法結果之裁判上一罪關係，依上開說明，自
不受檢察官上開見解之拘束，本乎審判不可分之原則，竊盜罪部分，應視為亦已上訴
，而就全部事實一併予以判決，不得以竊盜罪部分形式上並未上訴，即謂已判決確定
，置而不論，亦不因第一審法院誤認竊盜罪部分已經判決確定，且已移送執行完畢而
異（已執行之刑，應於將來全案執行時，予以扣除，於上訴人並無不利），上訴意旨
以竊盜罪部分已經判決確定，原審仍併予審判為違背法令云云，顯屬誤會。又依前述
，原審就竊盜罪部分併予審判，於法既無不合，雖未於理由內說明得併予審判之理由
，但於判決本旨既不生影響，仍不得據為第三審上訴理由。綜上所述，本件上訴意旨
所指，均與法律規定得為第三審上訴理由之情形不相適合，其上訴違背法律上之程式
，應予駁回。
據上論結，應依刑事訴訟法第三百九十五條前段，判決如主文。
中      華      民      國     九十     年      六      月    二十一    日
                              最高法院刑事第二庭
                                  審判長法官  莊  來  成
                                        法官  謝  俊  雄
                                        法官  白  文  漳
                                        法官  蘇  振  堂
                                        法官  邵  燕  玲
      右正本證明與原本無異
                                              書  記  官
中      華      民      國     九十     年      六      月    二十六    日


司法院資訊處製作；財團法人民間司法改革基金會備份。
